臺灣高等法院臺中分院民事判決　九十四年度上易字第一四一號
　　上　訴　人　甲○○
　　訴訟代理人　乙○○
　　被 上訴 人　丁○○
　　　　　　　　丙○○
右當事人間請求損害賠償事件，上訴人對於中華民國九十四年二月四日臺灣臺中地方
法院九十三年度訴字第一九四九號第一審判決提起上訴，本院於九十四年四月十二日
言詞辯論終結，判決如下：
      主      文
上訴駁回。
第二審訴訟費用由上訴人負擔。
      事實與理由
一、被上訴人丁○○經合法通知，於言詞辯論期日未到場，核無民事訴訟法第三百八
    十六條所列各款情形，爰依上訴人聲請，由其一造辯輪而為判決。
二、被上訴人主張，上訴人於民國（下同）九十二年八月七日上午七時四十分許，騎
　　乘車牌號碼FRA－903號重型機車，沿臺中縣大里市○○路，由臺中市往霧峰方向
　　行駛，於行經元提路一段距內新橋約五十至七十公尺處，欲煞車減速以停車等侯
　　前方交岔路口之綠燈通行時，因煞車故障，無法減速停車，遂自後追撞同向在前
　　於上開路口等候紅燈而暫停之被上訴人丙○○附載被上訴人丁○○所騎乘之MX2
　　－926號機車，因碰撞力量大，致被上訴人丙○○受有胸壁挫傷、右膝挫傷、背
　　部挫傷等傷害，被上訴人丁○○則受有頭部外傷併腦震盪、肢體多處挫、擦傷及
　　瘀青等傷害。爰依民法第一百八十四條第一項前段及第一百九十五條第一項規定
　　，求為命上訴人應分別給付被上訴人二人各新臺幣（下同）五十萬元之精神慰撫
　　金，及均自起訴狀繕本送達上訴人之翌日起至清償日止，按年息百分之五計算之
　　利息之判決。
三、上訴人則以，其並不否認於上開時、地與被上訴人發生車禍，惟上訴人是否應負
　　過失責任，容待商榷；蓋九十二年八月七日上訴人係自臺中市○○區○○路二段
　　三八號出發，出發前上訴人確實已檢查煞車並無問題，行經事故發生地前，已停
　　等過二十餘處紅燈號誌，其間煞車裝置亦均能作用無虞；豈料行經事發地點時，
　　上訴人之機車突然失靈，實為任何人所無法預料，亦為上訴人所無法預料；從而
　　，上訴人既無違反行車前應注意詳細檢查煞車確實有效之注意義務，且本件車禍
　　發生當時上訴人又顯不能注意，上訴人應無過失可言。又上訴人因煞車臨時發生
　　故障，至無法避免撞擊被上訴人所騎乘之機車，導致被上訴人受傷，此純屬意外
　　，不能與刑法上之過失責任相提並論；且被上訴人所受之傷害，業已痊癒；綜上
　　，足證上訴人之過失並非重大，被上訴人所受之傷害亦甚輕微；然刑事部分未加
　　審酌即科處上訴人四個月有期徒刑已嫌過重，況雙方當事人之身分均屬中下階層
　　，上訴人之資力亦極其有限，被上訴人所受法益之侵害，情節並非重大，所受之
　　傷痛不獨有限且時間甚短，因此，原審判決縱有依據，亦嫌過重，資為抗辯。
四、原審判命上訴人給付被上訴人丙○○十二萬元，給付被上訴人丁○○十萬元，及
    法定遲延利息，駁回被上訴人其餘部分之請求，被上訴人就其敗訴部分未聲明不
    服；上訴人就其敗訴部分則聲明不服，求為判決：(一)原判決廢棄。(二)被上訴人在
    第一審之訴駁回。被上訴人則求為駁回上訴。
五、查上訴人於前揭時地騎乘機車，因致煞車不及，自後追撞被上訴人丙○○所騎乘
    之機車，被上訴人丙○○及其附載之被上訴人丁○○因之分別受有前開傷害等事
　　實，並不爭執，並有臺灣臺中地方法院九十三年度交易字第四○號判決（參原審
　　中調字卷）與本院刑事庭九十三年度交上易字第八七一號刑事確定判決附卷可稽
　　（參原審訴字卷第四四至四八頁）。惟上訴人抗辯其於出發前確已檢查煞車並無
　　問題，行經事故發生地前，已停等過二十餘處紅燈號誌，其間煞車裝置亦均能作
　　用無虞，行經事發地點時突然失靈，實為上訴人所無法預料，故其應無過失，且
　　丙○○開始時說他自己並無受傷，丁○○所陳述的傷與診斷書不一樣云云。惟查
　　：上訴人於偵查中即供稱：「該台車已近十年，很舊了，所以我沒有理他」等語
    （詳見臺灣臺中地方法院檢察署九十二年度偵字第一九四○五號卷第四十一頁）
    ，是上訴人辯稱己有加以檢查云云，顯未可採。又其既已詳細檢查，何以仍然煞
    車失靈？足見其若有檢查，亦係檢查不徹底。又其於偵查中復供稱：我知道丁○
    ○左小腿有擦傷、丙○○說他骨盆很痛等語（詳見臺灣臺中地方法院檢察署九十
    二年度偵字第一九四○五號卷第四十一頁），核與丙○○於警訊中指稱：「我有
    受傷（臺中市澄清醫院：胸壁挫傷及右受挫傷及疑迷路震盪症候群）」等語、於
    偵查中指稱：「丁○○受有腦震盪及左側大腿受傷」等語及丁○○於警詢指稱：
    「我有受傷（頭部外傷及肢體多處挫傷合併瘀青及擦傷）」等語相符（詳見臺灣
    臺中地方法院檢察署九十二年度偵字第一九四○五號卷第十三頁、第十九頁、第
    四十一頁），是上訴人抗辯：丙○○於車禍當日稱其未受傷以及丁○○之傷勢與
    診斷書所載不符云云，尚非可採，況本件經澄清醫院九十三年九月九日澄敬字第
    九○七號函覆本院刑事庭謂：患者丙○○於九十二年八月十二日下午十二時三十
    分左右至本院急診就醫，自訴五天前車禍受傷，現感背痛、右膝疼痛、頭暈、頭
    痛、噁心、胸病及悶等多處症狀。經予診視後胸部挫、右膝挫傷、背部挫及內耳
    迷路震盪等傷害，推斷受傷日其與病患自訴於八月七日受傷應相符」等語（詳見
    本院刑事庭審理卷第八十六頁），而財團法人仁愛綜合醫院九十三年九月十三日
    仁總字第九三○九○三六號函附丙○○診療說明書謂：病人於九十二年八月十一
    日初次接受本院中醫傷科治療，病人主訴車禍撞傷，造成右側腰病及膝痛等語（
    詳見本院刑事庭審理卷第六十九頁、第七十頁），另中國醫藥大學附設醫院九十
    三年九月八日院歷字第九三○三一三五號函，亦診斷丁○○受傷為「頭部外傷合
    併腦震盪」等語（詳見本院刑事庭審理卷第七十六頁），均足證丙○○於車禍當
    時即受有胸壁挫傷、右膝挫傷、背部挫傷等傷害，而丁○○亦於車禍當時即受有
    頭部外傷併腦震盪、肢體多處挫、擦傷及瘀青等傷害。是上訴人既侵害被上訴人
    二人之身體、健康權，其間並存有因果關係，則依民法第一百八十四條第一項前
    段侵權行為之規定，上訴人對於被上訴人即負有損害賠償責任。
六、按不法侵害他人之身體、健康、名譽、自由、信用、隱私、貞操，或不法侵害其
    他人格法益而情節重大者，被害人雖非財產上之損害，亦得請求賠償相當之金額
    。其名譽被侵害者，並得請求回復名譽之適當處分，民法第一百九十五條第一項
    ，定有明文。又非財產上損害之慰撫金數額，究竟若干為適當，法院應斟酌兩造
    身分、地位、經濟狀況、加害程度及其他各種情形，俾為審判之依據（最高法院
    八十六年度台上字第五一一號、第三五三七號判決意旨參照）。本院審酌被上訴
    人丙○○為二專畢業，本次車禍時從事程式維護、電腦工程師之工作，該時每月
    薪資四萬五千元，被上訴人丁○○亦為二專畢業，車禍該時於遊樂場擔任開分員
    之作，每月薪資三萬七千五百元，此有被上訴人之工作薪資表可稽（參原審訴字
    卷第三七、三八頁）；上訴人則為高中畢業，從事機械加工工作，每月薪資二萬
    三千元。被上訴人丙○○所受傷害，現大部均已復原，上訴人過失之程度，及被
    上訴人所受之傷害等情狀，認為上訴人應賠償被上訴人丙○○之精神上損害以十
    二萬元，賠償被上訴人丁○○以十萬元較為適當。
七、綜上說明，被上訴人丙○○、丁○○基於民法第一百八十四條第一項前段、第一
    百九十五條第一項侵權行為之法律關係，請求上訴人分別給付十二萬元、十萬元
    ，暨均自起訴狀繕本送達之翌日（即九十三年六月十一日）起至清償日止，按年
    息百分之五計算之法定遲延利息，為有理由，應予准許。原審判決於法並無違誤
    。上訴意旨指摘原判決不當，求予廢棄改判，為無理由，應予駁回。
八、本件事證已臻明確，兩造其餘攻擊防禦方法，經核於判決結果無影響，爰不再逐
    一論述。
九、據上論結，本件上訴為無理由，依民事訴訟法第四百四十九條第一項、第四百六
    十三條、第三百八十五條第一項、第七十八條，判決如主文。
中　　　華　　　民　　　國　　九十四　　年　　　四　　　月　　 十九　　 日
~B1民事第三庭審判長法　官　陳照德
~B2　　　　　　　　法　官　陳成泉
~B3　　　　　　　　法　官　曾謀貴
右為正本係照原本作成。
不得上訴。
~B 　 　　　　　　書記官　王瑩澤
中　　　華　　　民　　　國　　九十四　　年　　　四　　　月　　 二十　　 日
                                                                        Ｂ
